【裁判字號】    97,聲再,195
【裁判日期】    970908
【裁判案由】    詐欺
【裁判全文】
臺灣高等法院刑事裁定                 97年度聲再字第195號
    再審聲請人
    即受判決人  甲○○原名黃.
上列聲請人因詐欺案件，對於本院96年上易字第1568號，中華民
國96年8月14日第二審確定判決（一審案號：臺灣桃園地方法院
95年易字第1369號，起訴案號：臺灣桃園地方法院檢察署95年度
偵字第16899號），聲請再審，本院裁定如下：
    主  文
再審之聲請駁回。
    理  由
一、聲請意旨略以：因本院調查證據未依聲請人之聲請予以調查
    ，爰依刑事訴訟法第421條、第420條第1項第3款、第6款及
    刑法第19條第2項聲請再審，說明如下：(一)聲請人之親屬已
    與告訴人陳碧雲達成和解，請求傳陳碧雲為證人。(二)聲請人
    因罹患恐慌症多年，需長期服用克優果及Xanax等藥物，其
    副作用為記憶力衰退，精神狀態不穩定，屬精神耗弱之症，
    懇請能依刑法第19條第2項減輕聲請人之刑期。(三)陳碧雲投
    資聲請人澳門創世紀、天盈等公司，並非聲請人找其投資，
    而是陳碧雲主動要求投資。(四)聲請人並非如陳碧雲所言，避
    不見面且不聯繫，而是時與其保持聯絡，請調閱陳碧雲90年
    7月至91年3月17日之通聯紀錄可證。(五)聲請人已取得陳碧雲
    同意，將公司營利改為1年結算1次，然因聲請人重於承諾又
    忙於工作，始未將當初與陳碧雲所簽之合約書更改。(六)請求
    傳喚陳碧雲、蔡萼隆、林士程與鍾龍英出庭作證以釐清案情
    。(七)一審及原審並不了解澳門娛樂公司之運作與合作關係，
    諸多投資者為避稅並未向澳門政府註冊，並非只有聲請人以
    此種方式為之。(八)林子歆與聲請人本是同居人，有著太多男
    女恩怨，其證詞乃挾怨報復，自不足採。(九)聲請人於原審時
    有委任律師魏翠亭為辯護人，然原審傳喚聲請人開庭，並未
    通知聲請人之辯護律師到場，是聲請人知道後才通知辯護律
    師到場，後短短數日即開庭，律師對此亦提出異議，然原審
    並未延開或加開1庭，使辯護律師有充分時間了解案情，有
    失公平。(十)聲請人如要詐騙陳碧雲，大可買張芭樂票，即不
    會連累聲請人姊姊之支票跳票，亦可以擺脫刑責，況聲請人
    實有向鍾龍英借港幣28萬交與林子歆，請其轉交予聲請人之
    姊姊以支付票款，豈知林子歆將之占為私用，並未交付予聲
    請人之姊姊，以致支票跳票，且此與陳碧雲匯款50萬元至三
    重陳曼昕帳戶無關。(十一)聲請人於臺灣桃園地方法院檢察署95
    年度偵字第16899號與臺灣桃園地方法院95年度易字第13 69
    號庭訊時，因患有恐慌症 (有附件行政院衛生署新竹醫院診
    斷證明書及臺灣臺北監獄函可證)，故所作陳述係在精神錯
    亂、自暴自棄下所作不實陳述。(十二)聲請人並未指示陳碧雲匯
    款至林子歆或陳曼昕戶頭，這是陳碧雲與林子歆之事，與聲
    請人無關。綜上聲請人提請再審以還原事實真相，撤銷原判
    決並判決聲請人無罪或發回更審等語。
二、按刑事訴訟法第420條第1項第6款規定，所謂「發見確實之
    新證據」係指就該新證據之本身作形式上觀察，毋須經調查
    程序，顯然可認為足以動搖原確定之判決；且該證據於當時
    即已存在，祇為法院及當事人所不知，迨判決後始行發現之
    情形而言（參閱最高法院40年台抗字第2號判例意旨）。又
    所謂「新證據」，除須顯然可認為確實具有足以動搖原確定
    判決，而對受判決人為更有利判決之「顯然性」外，尚須具
    備該證據係在事實審法院於判決前已存在，因未經發見，不
    及調查斟酌，或審判時未經注意，至其後始行發見之「嶄新
    性」特質，二者均屬不可或缺，倘若未兼備上開學理上所謂
    「顯然性」與「嶄新性」之二種為聲請再審新證據之特性，
    即不能據為聲請再審之原因。另依同法第420條第1項第3款
    規定，「受有罪判決之人，已證明其係被誣告者」固得聲請
    再審，惟依同條第2項規定，本款情形之證明，以經判決確
    定，或其刑事訴訟不能開始或續行非因證據不足者為限，始
    得聲請再審。復依同法第421條規定，所謂足生影響於判決
    之重要證據漏未審酌，必該漏未審酌之證據，確為真實，且
    足以認定受判決人應受無罪或輕於原審所認定之罪名始屬之
    ；而所謂「漏未審酌」，自係指該證據於判決前已存在，且
    已顯現於卷宗內為法院所知悉之證據而言，否則當無漏未審
    酌之可言。又證據之取捨及證據證明力如何，均屬事實審法
    院得自由裁量、判斷之職權，苟其此項裁量、判斷，並不悖
    乎通常一般之人日常生活經驗之定則或論理法則，又於判決
    內論敘其何以作此判斷之心證理由者，即不得任意指摘其為
    違法。
三、經查：就本件聲請人聲請再審所提之(一)、(三)、(四)、(五)、(六)、
    (七)、(八)、(九)、(十)、(十二)聲請理由，均為原審已審酌過事項，並
    已本於論理法則、經驗法則就其取捨證據、認定事實敘明理
    由，非如聲請人所述係漏未審酌，且上等所提，亦均非判決
    後發現之新證據，顯然足認聲請人應受無罪、免訴、免刑或
    輕於原判決所認定之罪名，而無須經過調查者，聲請人猶執
    該等於原審已審酌過事項為理由聲請再審，揆諸前揭說明，
    自不符合刑事訴訟法第420條第1項第6款、第421條之規定；
    至聲請人所提之(二)、(十一)聲請理由，雖有行政院衛生署新竹醫
    院95年2月10日乙種診斷證明書為證，然該證據為當事人本
    身之就醫紀錄及服用藥物證明，當事人應知之甚詳，並非法
    院、當事人於審判時所不知，迨判決後始行發現之新證據，
    雖聲請人於原審時未提出由法院審究，亦不符「嶄新性」之
    要求。縱此係屬聲請人所不知而事後提出者，原審就聲請人
    有罪事實之認定，亦已詳述其證據及理由，非僅依聲請人之
    陳述即為有罪之認定，故由形式上觀察，該證據並非可認為
    足以動搖原有罪之確定判決，顯與刑事訴訟法第420條第1項
    第6款「發現確實之新證據」須具備「顯然性」及「嶄新性
    」之要件不符，自亦無以之作為聲請本件再審理由之餘地。
    聲請人復以其係被誣告為由聲請再審，但並未提出本案證人
    陳碧雲因本案受誣告罪之刑事訴追，並因此受有罪確定判決
    之證明，或其誣告罪之刑事訴訟程序不能開始或續行非因證
    據不足所致，亦不符刑事訴訟法第420條第1項第3款聲請再
    審之要件。綜上所述，再審聲請人所述各節，未合於刑事訴
    訟法第420條第1項第3款、第6款、第421條所定之情形，難
    認有再審理由，應予駁回。
四、據上論斷，應依刑事訴訟法第434條第1項，裁定如主文。
中    華    民    國    97    年    9     月    8    日
                  刑事第十四庭  審判長法  官  陳志洋
                                      法  官  謝靜慧
                                      法  官  梁耀鑌
以上正本證明與原本無異。
不得抗告。
                                      書記官  莊淑茹
中    華    民    國    97    年    9     月    8     日


司法院資訊處製作；財團法人民間司法改革基金會備份。
